臺灣板橋地方法院民事判決　九十一年度簡上字一五號
　　上　訴　人　丙○○
　　訴訟代理人　甲○○
　　法定代理人　丁○○
　　訴訟代理人　乙○○
右當事人間請求給付電信費事件，上訴人對於中華民國九十年十月卅日臺灣板橋地方
法院三重簡易庭八十九年重簡字第一五五五號第一審判決提起上訴，本院判決如左：
    主  文
上訴駁回。
第二審訴訟費用由上訴人負擔。
    事  實
甲、上訴人方面：
一、聲明：求為判決：(一)原判決廢棄。(二)駁回被上訴人在第一審簡易之訴。
二、陳述：除與原判決記載相同者，茲引用之外，補稱：中華電信股份有限公司（以
    下簡稱中華電信）為一國營事業單位，其所有數據自應列檔管理，不應推拖線路
    老舊無資料可查，行政院頒佈固定資產耐用年數表載明超過使用年限十五年應予
    更新，而中華電信認定為可用多久就多久，顯然不合理，另據固定資產折舊表之
    規定七折計算亦屬偏高，爰請　鈞院酌情重審。
三、證據：除援用第一審所提證據外，補提固定資產耐用年數表一件為證。
乙、被上訴人方面：
一、聲明：求為判決：駁回上訴。
二、陳述：除與原判決記載相同者，茲引用之外，補稱：會計帳面上雖然有折舊之提
    列，但實際上沒有損壞就不用更換，也沒有使用年限問題，如原審卷第十三頁所
    之材料施工費用表所示，被上訴人向上訴人之請求之金額已經有算折舊，拆收材
    料就是被弄壞之電纜殘值，我們已經有扣給上訴人，上訴人實際上只付九成之單
    價。
三、證據：援用第一審所提證據。
    理  由
一、被上訴人主張：其所設置位於台北縣三重市○○○路龍門路口前之電信管線，於
    民國八十八年九月四日發現遭上訴人承包亞都建設工程施工時挖損，被上訴人將
    前項受損管紙修復後，按交通部令頒「電信線路遭受損害處理規則」第五條規定
    ，核計修復費為新台幣（下同）二十四萬七千九百八十八元，依電信法第四十五
    條第二項規定「因修建房屋、道路溝渠、埋設管線等工程或其他事故損害電信設
    備者，應負賠償責任」，上訴人應負賠償，經屢次催繳均無結果，爰起訴請求被
    上訴人給付十七萬三千一百四十八元，及自八十九年十一月二十四日起至清償日
    止按年息百分之五計算之利息（被上訴人於原審原起訴請求被上訴人給付二十四
    萬七千九百八十元，及自八十九年十一月二十四日起至清償日止按年息百分之五
    計算之利息，敗訴部分未據其聲明不明）等語。被上訴人則以：伊雖損害電信管
    線，但損壞被上訴人電纜之情形輕微，被上訴人施工修復時並未通知伊會勘，修
    復費用過高，且電纜材料之更新應予折舊云云，資為抗辯。
二、按折舊係一種成本分攤之程序，而非資產評價之程序，即將資產之已耗成本，以
    有系統而合理之方法，攤入各使用期間之一種程序，非用來作為使資產之帳面價
    值能反映市○○○○○段。又財務會計上只要求所選用之折舊方法應該「合理而
    有系統」，至行政院公布之固定資產耐用年數表及固定資產折舊率表，係供企業
    計算出課稅所得額，並據以申報所得稅及其他租稅之用，且稅法上之規定通常未
    必符合一般公認會計原則，故並不正式入帳，而僅登錄於稅務工作底稿。因此，
    將行政院公布之固定資產耐用年收表及固定資產折舊率表就修復材料部分攤提折
    舊，自修復費用中予以扣除，認為非屬回復原狀必要費用之見解，顯然嚴重誤解
    會計上之折舊理論，洵無可採。
三、經查：
    (1)被上訴人主張上訴人損壞電信管線之事實，業據其於原審提出照片六幀、經上
      訴人簽認之電信線路設施遭受損害會勘簽認單等為證，並為上訴人所不爭執之
      事實，自堪信為真實。至被上訴人主張修復本件電信管線損害所須費用，係依
      交通部令頒「電信線路遭受損害處理規則」第五條，及依電信線路零星工程工
      作積點表、電信材料基本資料表規定等情，除據其提出各該規定外，並有其提
      出之使用拆收材料及施工費用表、積點發包工程請款單等為證，則被上訴人所
      主張本件修復所須之費用，工資為二萬一千五百八十九元（元以下四捨五入）
      等情，亦堪信為真實。
    (2)按本件被上訴人雖可以修復費用作為估定標準，卻應以必要者為限，亦即被上
      訴人於修復時更換之材料，應以與舊電信管線具有相同品質或經濟價值之電信
      管線為已足，所得請求之材料損失費用應限於舊電信管線之重置價格，苟係以
      新電信管線更換舊電信管線，新舊管線之差額即非屬必要費用，應自新電信管
      線之重置價格中扣除。經查被上訴人雖主張本件修復所須之材料共計二十四萬
      九千四百六十八元（元以下四捨五入）等語，惟係新品之重置價格，至於市面
      上與舊電信管線具有相同品質與經濟價值之電信管線價格為何？兩造均未提出
      任何證據可供本院審酌，參酌民事訴訟法第二百二十二條第二項之規定：「當
      事人已證明受有損害而不能證明其數額或證明顯有重大困難者，法院應審酌一
      切情況，依所得心證定其數額。」本院審酌被上訴人所提出電信線路遭受損害
      處理規則第五條第三款之規定：「收回之材料，可利用為其他用途者，得扣料
      價之百分之七十折價，予以扣抵。」因認市面上與舊電信線路具有相同品質與
      經濟價值之電信管線當以新品之七折價格即可購得，是超過新品價格七折部分
      即非屬必要，應予扣除。是被上訴人所得請求之修復材料費用應為十七萬四千
      六百二十八元（即二十四萬七千九百八十八元乘以百分之七十），至於修復工
      資二萬一千五百八十九元，則不因新舊材料而有所不同，被上訴人自得全額向
      上訴人求償。
    (3)上訴人抗辯：新電信管線更換後之汰餘之舊電信管線，被上訴人應依「電信線
      路遭受損害處理規則」第五條第二款之規定，以原電信管線價格之十分之一即
      二萬三千零六十九元折算予上訴人等語，尚無不合，且與前開新品換舊品之問
      題無關，併予敘明。準此，被上訴人所得請求上訴人賠償之修復費用計為十七
      萬三千一百四十八元（即十七萬四千六百二十八元，，加上二萬一千五百八十
      九元，扣除二萬三千零六十九元）。
    (4)上訴人雖另抗辯：行政院頒佈固定資產耐用年數表載明超過使用年限十五年應
      予更新，而中華電信認定為可用多久就多久，顯然不合理，另據固定資產折舊
      表之規定七折計算亦屬偏高云云，惟查回復原狀所需之費用係以資產之重置價
      格為計算標準，而行政院頒佈固定資產耐用年數表及固定資產折舊率表，係供
      企業計算出課稅所得額，並據以申報所得稅及其他租稅之用，乃以資產購入時
      之歷史成本為計算標準，對於資產之重置價格估算完全不具有任何功能，核上
      訴人抗辯以行政院頒佈固定資產耐用年數表及固定資產折舊率表，估算回復原
      狀所需費用，除有違會計理論，亦乖離現實，顯不足採。
四、綜上所述，被上訴人依據侵權行為之法律關係，起訴請求上訴人清償一十七萬三
    千一百四十八元，及自起訴狀繕本送達被上訴人翌日即八十九年十一月二十四日
    起至清償日止之法定遲延利息，即無不合，應予准許。原審為被上訴人勝訴之判
    決，雖非全以此為理由，惟結論並無不同。上訴意旨指摘原判決不當，求予廢棄
    改判，為無理由，應予駁回其上訴。
五、據上論結，本件上訴為無理由，依民事訴訟法第四百三十六條之一第三項、第四
    百四十九條第一項、第七十八條，判決如主文。
中　　　華　　　民　　　國　　九十一　　年　　　三　　　月　　　六　　　日
                                            臺灣板橋地方法院民事第三庭
~B審判長法　官　黃麟倫
~B　　　法　官　侯志融
~B　　　法　官　何君豪
右為正本係照原本作成。
本件不得上訴。
中　　　華　　　民　　　國　　九十一　　年　　　三　　　月　　　六　　　日
~B法院　書記官　王麗珍
